臺灣板橋地方法院刑事判決　　　　　　　100年度訴字第379號
公　訴　人　臺灣板橋地方法院檢察署檢察官
被　　　告　鄭進龍
指定辯護人　本院公設辯護人彭宏東
上列被告因偽造有價證券案件，經檢察官提起公訴（99年度偵字
字第28566 號），本院判決如下：
    主    文
鄭進龍共同意圖供行使之用，而偽造有價證券，處有期徒刑壹年
柒月；緩刑年；偽造之票號ＴＨ0000000號、金額新台
幣陸萬元、到期日民國九十八年九月十日、發票人許振隆之本票
壹紙沒收。
    事    實
一、鄭進龍前與柯國正共同受許振隆委託，為許振隆土地介紹買
    主，鄭進龍因處理前開事宜而有金錢上需要，詎其因貪圖一
    時便利，乃與柯國正（前經臺灣臺北地方法院檢察署簽結在
    案，應由檢察官另行偵查起訴）基於意圖供行使之用而偽造
    本票以詐欺之犯意聯絡，於民國98年8 月間某日，偕同柯國
    正至臺北縣樹林市（現改制為新北市樹林區○○○路旁與林
    清涼見面，由鄭進龍於柯國正因代許振隆辦理車隊簽約事宜
    所取得之許振隆身分證、駕駛執照、車牌號碼5D-329號營業
    小客車行車執照影本，及已由柯國正於之前不詳時地，以不
    詳方式記載「到期日『98年9 月10日』、新台幣（下同）『
    陸萬元』、NT『60000 』、發票人『許振隆0000000000台北
    市○○街79號』、發票日『98年9 月7 日』」完成並提供之
    票號TH0000000 號本票1 張（下稱系爭本票）上，當場未經
    許振隆同意、授權，即在「發票人」、「金額」處偽造「許
    振隆指印」共3 枚，以此方式表示許振隆為本票之發票人，
    而偽造前開本票1 紙為詐術，再交予林清涼供作擔保而行使
    ，使其陷於錯誤乃抵銷鄭進龍先前之欠債4 萬元，復借款2
    萬元予鄭進龍，柯國正則取走其中之5 千元；嗣因林清涼委
    由黃若榆於99年3 月11日，持系爭本票以許振隆為債務人向
    臺灣板臺北地方法院聲請本票裁定，許振隆始知悉上情。
二、案經許振隆訴由臺灣台北地方法院檢察署檢察官陳請臺灣高
    等法院檢察署令轉臺灣板橋地方法院檢察署檢察官偵查起訴
    。
    理    由
一、按被告以外之人於審判外之陳述，雖不符前4 條之規定，而
    經當事人於審判程序同意作為證據，法院審酌該言詞陳述或
    書面陳述作成時之情況，認為適當者，亦得為證據，刑事訴
    訟法第159 條之5 定有明文；故當事人如放棄對原供述人之
    反對詰問權，於審判程序表示同意該等傳聞證據可作為證據
    ，除法院認該傳聞證據欠缺適當性外，自可承認其證據能力
    。經查，關於本案屬於審判外陳述之傳聞證據，公訴人、被
    告鄭進龍及其辯護人於審判程序均同意作為證據，且經本院
    審酌該證據作成情況均無不適當之情形，是依上開規定，認
    得作為本案證據。
二、上揭事實，業據被告於本院審理時坦承不諱，核與證人即告
    訴人許振隆於偵、審中之結證、證人林清涼、黃若榆於警詢
    、偵查中之證述均大致相符，並有臺灣台北地方法院99年度
    司票字第2929號裁定、99年度北簡字第5671號判決、民事本
    票裁定聲請狀、林清涼出具之99年2 月26日委任書、內政部
    警政署刑事警察局99年8 月4 日刑紋字第0990106720號鑑定
    書、指紋卡片、系爭本票、許振隆身分證、駕駛執照、車牌
    號碼5D-329號營業小客車行車執照影本各1 份在卷可證，足
    認被告之自白係與事實相符，堪予採信。從而，本案事證明
    確，被告犯行洵堪認定。
三、按行使偽造之有價證券以使人交付財物，本即含有詐欺之性
    質，如果所交付之財物，即係該證券本身之價值，其詐欺取
    財仍屬行使偽造有價證券之行為，不另論以詐欺取財罪；但
    如行使該偽造之有價證券，係供擔保或作為新債清償而借款
    ，則其借款之行為，已屬行使偽造有價證券行為以外之另一
    行為；次按上訴人分別於本票之金額與發票人姓名之記載上
    按捺指印之行為，顯屬該二張本票發票行為之一部，最高法
    院99年台上字第1598號裁判意旨參照。則被告在按捺指印時
    ，已明知本票發票人欄所填寫之發票人並非其本人，且其等
    均未獲得「許振隆」之同意或授權，仍在本票上記載「發票
    人」、「金額」處按捺自己指印共3 枚，完成冒充許振隆本
    人為發票人之系爭本票，供作擔保借款2 萬元並抵債4 萬元
    ；核其所為，係犯刑法第201 條第1 項之偽造有價證券罪、
    同法第339 條第1 項之詐欺取財罪。被告與柯國正就上開犯
    行間，有犯意聯絡及行為分擔，為共同正犯。被告在本票上
    偽造指印之行為，為偽造有價證券之一部；又其為供行使之
    用而偽造有價證券，其行使之輕度行為為偽造之重度行為所
    吸收，均不另論罪。被告以一行為，同時觸犯構成要件不同
    之前開2 罪名，為想像競合犯，應從一重之偽造有價證券罪
    處斷。
四、查被告係應林清涼之要求在系爭本票上按捺指印，並為便宜
    行事乃未經徵得許振隆同意，即將該本票交付予林清涼，作
    為借款之擔保並抵債，又雖未徵得許振隆同意而屬違法，然
    偽造本票之目的在取得告訴人許振隆委辦事務之經費，與自
    始惡意不願付款之計畫性偽造高額有價證券情形相比，惡性
    尚非重大，且系爭本票金額僅6 萬元，情節亦屬輕微，惟所
    觸犯者係法定最低本刑3 年以上有期徒刑之罪，誠屬情輕法
    重，倘依最低法定刑論處猶嫌過重，在客觀上足以引起一般
    人同情，情節堪予憫恕，爰依刑法第59條規定，酌量減輕其
    刑。另檢察官雖未就詐欺犯行起訴，惟此部分與前開起訴之
    偽造有價證券部分有想像競合之裁判上一罪關係，應為起訴
    效力所及，本院基於裁判不可分之原則，自得併予審理。再
    者，被告僅於系爭本票上偽造「許振隆指印」3 枚，其餘乃
    共犯柯國正以不詳方式記載等情，業據被告於偵審中供述明
    確（見臺灣台北地方法院檢察署99年度他字第37 00 號卷第
    29頁、99年度偵字第17366 號卷第45、46頁、臺灣板橋地方
    法院檢察署99年度偵字第28566 號卷第14頁、本院卷第51頁
    ）；公訴人誤系爭本票內容均被告所偽造，容有未洽，併此
    敘明。
五、爰審酌被告所為雖屬擾亂社會交易秩序及本票流通信賴，然
    係為便宜行事一時失慮所為，亦無逃避債務追索之意圖，且
    終能坦承犯行，深具悔意，又所涉金額僅6 萬元，復已與告
    訴人許振隆達成和解並獲其原諒（見本院卷第52頁反面），
    及其素行、犯罪手段等一切情狀，量處如主文所示之刑，以
    資懲儆。查被告未曾因故意犯罪而受有期徒刑以上刑之宣告
    ，有臺灣高等法院被告前案紀錄表1 份在卷可憑，又終能坦
    承犯行，並與告訴人和解並獲其原諒，業如前述，足見其悔
    意，信其經此偵審程序，應知所警惕，諒無再犯之虞，本院
    因認對被告所處之刑以暫不執行為當，爰宣告緩刑3 年，以
    啟自新。系爭本票乃未經同意、授權，即由共犯柯國正以不
    詳方式記載，再由被告於上按捺指印所完成之偽造本票，應
    依刑法第205 條規定宣告沒收。
據上論斷，應依刑事訴訟法第299 條第1 項前段，刑法第28條、
第201 條第1 項、第339 條第1 項、第55條、第59條、第205 條
、第74條第1 項第1 款，刑法施行法第1 條之1 ，判決如主文。
本案經檢察官賴建如到庭執行職務。
中    華    民    國   100    年    5     月    25    日
                  刑事第十五庭  審判長法  官  王綽光
                                      法  官  黃司熒
                                      法  官  洪珮婷
以上正本證明與原本無異。
如不服本判決，應於送達後10日內，向本院提出上訴狀。
                                      書記官  陳永訓
中    華    民    國   100    年    5     月    26    日
附錄本判決論罪之法條：
中華民國刑法第201條第1 項
意圖供行使之用，而偽造、變造公債票、公司股票或其他有價證
券者，處3 年以上10年以下有期徒刑，得併科3 千元以下罰金。
中華民國刑法第339條第1 項
意圖為自己或第三人不法之所有，以詐術使人將本人或第三人之
物交付者，處5 年以下有期徒刑、拘役或科或併科1 千元以下罰
金。